【裁判字號】    94,簡上,73
【裁判日期】    950517
【裁判案由】    給付會款
【裁判全文】
臺灣高雄地方法院民事判決              94年度簡上字第73號
上  訴  人  丙○○
訴訟代理人  王文雄律師
被 上訴 人  乙○○
當事人間請求給付會款事件，上訴人對於民國94年4 月12日本院
旗山簡易庭93年度旗簡字第239 號第一審判決提起上訴，本院於
民國95年5 月3 日言詞辯論終結，判決如下：
    主      文
原判決關於命上訴人給付超過新台幣肆拾肆萬元本息部分，及假
執行宣告暨訴訟費用之裁判，均廢棄。
上開廢棄部分，被上訴人在第一審之訴及其假執行之聲請均駁回
。
其餘上訴駁回。
第一、二審訴訟費用由上訴人負擔十分之六，餘由被上訴人負擔
。
    事實及理由
一、被上訴人起訴主張：伊於民國83年3 月20日，召集每月20日
    開標，會款新臺幣（下同）20,000元，總計28名會員之合會
    （下稱系爭合會），上訴人亦為該合會會員，而參與兩會，
    並於83年4 月20日及同年10月20日分別標得會款；惟上訴人
    自83年11月起即未繳交死會會款，且避不見面，共計積欠死
    會會款800,000 元未清償，爰依合會之法律關係，請求上訴
    人應給付800,000 元，及自支付命令送達翌日起算，加計法
    定遲延利息之判決等語；並於本院聲明請求駁回上訴。
二、上訴人則以；伊並未參與系爭合會，更未於取得兩會會款後
    即未繳死會會款等語置辯。經原審為被上訴人全部勝訴及宣
    告假執行之判決後，提起上訴，並於本院聲明：(一)原判決廢
    棄。(二)右廢棄部分，被上訴人在第一審之訴駁回。
三、被上訴人主張其於83年3 月20日召集會員共28名之系爭合會
    ，約定每月20日開標，會款20,000元等情，業據提出系爭合
    會會單及章程1 份為證（見原審卷第9 至11頁），並為上訴
    人所不爭執，自堪信為真實。惟被上訴人主張上訴人積欠80
    0,000 元死會會款未清償，上訴人則以前詞置辯，是本件爭
    點即在於：(一)上訴人是否有參與系爭合會？(二)上訴人是否積
    欠死會會款未清償？又數額為何？經查：
  (一)上訴人是否有參與系爭合會？
    被上訴人主張上訴人參與系爭合會兩會，分別化名為會單第
    11名之「邱太太」及第12名之「陳玉娟」等語，業據提出該
    會單、邱文雄所書立，擔保清償上訴人得標之兩會死會會款
    之連帶保證書影本各1 份為證（見原審卷第8 至11頁），且
    上訴人於原審94年3 月29日言詞辯論時亦自承：已過世之丈
    夫姓名為邱文雄，伊當時係「邱太太」身份，又會單第11、
    12名會員之登記電話「0000000 」確為伊當時居住處所使用
    之號碼等語（見原審卷第47頁）；參以證人即同為系爭合會
    會員之甲○○於原審及本院證述時均稱：我與丙○○都有參
    加乙○○召集的系爭合會，會單上第16名記載之「阿鸞」就
    是我，丙○○則參加兩會，我也有看過丙○○去參與開標等
    語（見原審卷第46頁、本院卷第87頁）；而證人丁○○於本
    院95年3 月21日準備程序時亦證稱：甲○○有參加系爭合會
    ，並化名為「阿鸞」等語（見本院卷第89頁）；顯見被上訴
    人前開主張係屬真實，上訴人辯稱未參與系爭合會云云，不
    足採信。
  (二)上訴人是否積欠死會會款未清償？又數額為何？
    1.被上訴人主張上訴人已取得系爭合會兩會得標會款等情，
      業據提出經訴外人即上訴人之夫邱文雄簽名、用印、按指
      印，記載上訴人姓名、身分證字號，內容為：上訴人分別
      於系爭合會第1 次、第8 次開標時得標，是以，邱文雄願
      保證後續死會會款支付之連帶保證書2 份（見原審卷第8
      頁）為證；再參酌證人甲○○亦證稱其知悉上訴人得標之
      事實（見本院卷第88頁），足見被上訴人主張上訴人確已
      取得系爭合會之兩會會款等語，係屬可採。
    2.證人甲○○於本院95年3 月21日準備程序時證稱：當時我
      住在丙○○家對面，但丙○○倒會後，我就沒再看過她在
      住處進出，也沒有聽說她的下落，而且本來丙○○是在夜
      市門口擺攤賣水果，就沒有再賣了等語（見本院卷第88頁
      ）；核與證人即上訴人鄰居丁○○所證：當時我家住在丙○○家附近，但自從丙○○倒會以後，我就沒有看過她回
      家等語相符（見本院卷第89頁），可認上訴人倒會後即有
      搬離住處避不見面之情事。
    3.又被上訴人主張上訴人於搬家避債時起，即未依約繳交合
      會會款等情，亦經證人丁○○到庭證稱：在丙○○倒會搬
      離後約一年左右，我曾被被上訴人母親找去調解乙○○夫
      妻間紛爭，我去的時候就聽到兩人在吵架，乙○○的太太
      說丙○○標了兩會後，欠了死會會款沒有交就跑了，導致
      乙○○要自己負擔這個部分，弄成這樣要跟乙○○離婚；
      而乙○○則說丙○○都跑了，不然能怎麼樣等語（見本院
      卷第89頁），並有被上訴人於84年9 月25日寄予上訴人，
      記載上訴人自84年8 月起即未遵期繳交系爭合會死會會款
      之中壢16支郵局第337 號存證信函影本1 份可憑（見原審
      卷第5 至7 頁）。則上訴人係自84年8 月起即避不見面並
      欠繳系爭合會會款，亦可認定；被上訴人主張上訴人係自
      83年11月起即欠繳，而上訴人則抗辯其從未積欠任何會款
      云云，均不足採。
四、綜上所述，被上訴人得請求上訴人給付自84年8 月起至85年
    6 月止，每月每會20,000元，共兩會之死會會款，總計440,
    000 元；從而，被上訴人依合會之法律關係，請求上訴人給
    付440,000 元，及自支付命令送達翌日起算之法定遲延利息
    ，即屬正當，應予准許；逾此範圍之請求，即屬無據，不應
    准許。原審就上開不應准許部分為被上訴人勝訴之判決，並
    依職權為假執行之宣告，均有未合，上訴意旨指摘原判決此
    部分不當，求予廢棄，為有理由，應由本院將原判決此部分
    廢棄，改判如主文第二項所示；至於應准許部分，原審為上
    訴人敗訴之判決，並無違誤，上訴意旨求予廢棄改判，非有
    理由，應予駁回。
五、據上論結，本件上訴人之上訴，為一部有理由，一部無理由
    ，依民事訴訟法第436 條之1 第3 項、第449 條第1 項、第
    450 條、第79條，判決如主文。
中    華    民    國    95    年    5     月    17    日
                  民事第一庭  審判長法  官  沈建興
                                    法  官  林玉心
                                    法  官  洪珮婷
以上正本證明與原本無異。
本判決不得上訴。
中    華    民    國    95    年    5     月    17    日
                                    書記官  鍾淑美


司法院資訊處製作；財團法人民間司法改革基金會備份。
